臺灣臺北地方法院民事裁定
110年度事聲字第69號
異  議  人  台灣通國際商業科技股份有限公司


兼法定代理  
人          蘇振源  
異  議  人  李蕙如  
相  對  人  河崎惠子(KAWASAKI KEIKO)



上列當事人間聲請確定訴訟費用額事件，異議人對於本院司法事
務官於中華民國110年8月2日所為110年度司聲字第854號裁定，
聲明異議，本院裁定如下：
    主  文
原裁定廢棄。
異議人應連帶負擔之訴訟費用額確定為新臺幣550,193元，及自
本裁定送達異議人之翌日起至清償日止，按週年利率百分之5計
算之利息。
    理  由
一、按司法事務官處理事件所為之處分，與法院所為者有同一之
    效力。當事人對於司法事務官處理事件所為之終局處分，得
    於處分送達後10日之不變期間內，以書狀向司法事務官提出
    異議。司法事務官認前項異議有理由時，應另為適當之處分
　　；認異議為無理由者，應送請法院裁定之。法院認第1項之
    異議為有理由時，應為適當之裁定；認異議為無理由者，應
    以裁定駁回之，民事訴訟法第240條之3、第240條之4第1、2
    、3項分別定有明文。次按法院未於訴訟費用之裁判確定其
    費用額者，第一審受訴法院於該裁判有執行力後，應依聲請
    以裁定確定之。依第一項確定之訴訟費用額，應於裁定送達
    之翌日起，加給按法定利率計算之利息，民事訴訟法第91條
    第1項、第3項亦有明文。而所謂訴訟費用，包括裁判費、同
    法第77條之23至第77條之25所定之費用，即訴訟文書之影印
    費、攝影費、抄錄費、翻譯費、證人及鑑定人日旅費，及其
    他進行訴訟之必要費用，其餘費用即非訴訟費用。 　
二、本件異議意旨略以：銀行牌告有現金匯率及即期匯率二者，
    其差異在於交易方式不同。現金匯率係指將手上實體臺幣或
    外幣向銀行買入或賣出，金額受匯率變動所影響，而即期匯
    率則是以帳戶中之臺幣或外幣直接在帳戶內為進出交易，通
    常在轉帳、買美金定存或外幣投資下採用。又即期買入是指
    銀行以新臺幣與客戶交換外幣之價格，通常用於外幣帳戶存
    款要轉存成新臺幣帳戶存款，或是收受外幣匯款要轉成新臺
    幣，又或是外幣計價之基金要贖回等。是相對人當初既以存
    薄轉帳方式匯入款項，則其使用款項勢必須以即期買入方式
    換匯，故本件應以民國109年5月18日臺灣銀行美金即期買入
    牌告匯率1:29.925計算訴訟標的價額，而非以現金賣出牌告
    匯率計算訴訟標的金額，是雙方間損害賠償等事件之訴訟標
    的價額應為為新臺幣(下同）59,850,000元（計算式:2,000,
　　000美元×29.925) ，相對人於第一審應預納之裁判費為538,
    680元，又相對人減縮聲明部分之裁判費為36,696元(計算式
    :575,376－538,680)，此應由相對人自行負擔之。是原裁定
    就訴訟標的價額之核定於法有違，應予廢棄，爰依民事訴訟
    法第240條之4第1項本文規定，提出異議，請求廢棄原裁定
    等語。
三、按訴訟標的之價額，由法院核定。核定訴訟標的之價額，以
    起訴時之交易價額為準。無交易價額者，以原告就訴訟標的
    所有之利益為準，此乃訴訟標的價額恆定原則，觀諸民事訴
    訟法第77條之1第1項、第2項規定自明。又按確定訴訟費用
    額係屬法院應依職權調查之事項，不受當事人聲明之拘束，
    且民事訴訟採取訴訟費用徵收制度，係基於司法資源屬全民
    所有，及使用者付費原則，並考量司法資源的有限性，避免
    濫行起訴而設，具有公益性，是確定訴訟費用額之異議抗告
    事件，並無不利益變更禁止原則之適用（臺灣高等法院103
    年抗字第1871號裁定意旨參照）。　
四、經查：
　㈠兩造間請求損害賠償等事件，經本院107年度重訴更一字第14
    號判決異議人敗訴，訴訟費用由異議人連帶負擔。異議人不
    服提起上訴，因未繳納第二審裁判費，經本院於109年11月3
    日以上訴不合法裁定駁回，異議人又提起抗告、再抗告，經
    臺灣高等法院110年度抗字第143號裁定、最高法院110年度
    台抗字第709號裁定駁回而告確定，有相關案號裁判在卷可
    稽，先堪認定。 
　㈡又上開損害賠償等事件，相對人於第一審起訴時原聲明請求
    異議人及產能投資開發股份有限公司等人連帶給付64,014,0
    00元及法定遲延利息，最後於109年5月18日言詞辯論期日更
    正聲明，將原請求金額之計價單位由新臺幣變更為美金，即
    聲明請求美金200萬元。此既屬聲明之更正補充，非屬訴之
    變更或追加，依訴訟標的價額恆定原則，仍應以相對人於10
    6年9月19日起訴時之臺灣銀行美金現鈔賣出匯率30.317換算
    ，本件損害賠償事件之訴訟標的金額為新臺幣(下同）60,63
    4,000元，此金額應繳納之第一審裁判費為545,632元。又本
    件損害賠償事件支出證人旅費4,110元(計算式：1,802＋530＋
    1,778)及電子卷證費451元(計算式:301＋150)，亦應由敗訴
    方之異議人負擔。是以，異議人所應負擔之訴訟費用的數額
    共計550,193元（計算式:裁判費545,632元＋證人旅費4,110
    元＋電子卷證費451元），及於本裁定送達之翌日起，加給按
    法定利率即週年利率5%計算之利息。
　㈢至異議人固主張：相對人當初既以存薄轉帳方式匯入款項，
    則其使用款項勢必須以即期買入方式換匯，應以109年5月18
    日臺灣銀行美金即期買入牌告匯率1:29.925計算訴訟標的價
    額，而非以現金賣出牌告匯率計算訴訟標的金額云云，惟即
    期匯率或現金匯率為金融機關依買賣外匯交易方式訂定不同
    換匯價格，而當事人究以何種外幣交易方式支付款項，與裁
    判費之計算或法院確定訴訟費用額間，並無直接關連性，是
    原裁定採用美金現鈔賣出匯率計價，作為匯兌換算基礎，於
    法尚無不合，此部分聲明異議，即無所憑。
　㈣從而，本件異議人指摘原裁定不當之理由，雖無所據，惟原
    裁定所確定異議人應負擔訴訟費用之數額，既有違誤，自應
    予廢棄，並另確定訴訟費用額如主文第2項所示。
　㈤末按訴訟費用負擔之範圍，以依法應由當事人負擔之費用為
    限，當事人溢繳之裁判費，既不在法定訴訟費用範圍內，負
    擔訴訟費用之義務人，對於法定訴訟費用以外之費用，自無
    償還之義務。且溢繳裁判費尚非本件確定訴訟費用額程序所
    得審究，當事人應另向法院聲請返還以資救濟。是相對人於
    第一審繳納裁判費575,376元，逾上開第一審裁判費545,632
    元之溢繳部分，異議人並無償還義務，亦非本件確定訴訟費
    用額程序所得審究，相對人應另向法院聲請返還，附此敘明
    。
五、爰依民事訴訟法第240條之4第3項前段規定，裁定如主文。
中　　華　　民　　國　 110　　年　　9　　月　　24 　　日
                  民事第三庭    法　官　林瑋桓
以上正本係照原本作成。
如不服本裁定應於送達後十日內向本院提出抗告狀，並繳納抗告
費新臺幣一千元。
中　　華　　民　　國 　110　　年　　9　　月　　 24  　日
                                書記官　江慧君